臺灣桃園地方法院刑事判決　　　　　　　 110年度訴字第13號

　　　　　　　　　　　　　　　　　　　110年度訴字第183號 
公　訴　人　臺灣桃園地方檢察署檢察官
被　　　告　周建丞



選任辯護人　秦嘉逢律師
被　　　告　簡瑞賢


選任辯護人　劉政杰律師(法扶律師)　　　　　　 
上列被告因毒品危害防制條例案件，經檢察官提起公訴（109 年
度少連偵字第194 號）及追加起訴（109 年度偵字第26951 號、
109 年度少連偵字第280 號），本院判決如下：
    主  文
周建丞共同販賣第三級毒品未遂，處有期徒刑壹年拾月。緩刑肆
年。緩刑期間付保護管束，並應向指定之政府機關、政府機構、
行政法人、社區或其他符合公益目的之機構或團體，提供壹佰捌
拾小時之義務勞務。扣案如附表所示之物均沒收。
簡瑞賢無罪。    
    事  實
一、周建丞意圖營利，與少年陳○伃（民國92年12月生，真實姓
    名年籍詳卷）共同基於販賣第三級毒品之犯意聯絡，於109
    年5 月間，由周建丞以附表編號2 所示之手機，透過「微信
    」通訊軟體，以「馗」之匿稱，在通訊軟體群組內向不特定
    多數人發送「新北市自取1 ：35外送1 ：45新款上市保證仙
    氣飄飄」等暗示販毒之廣告訊息。嗣桃園市政府警察局中壢
    分局警員執行網路巡邏，發現上開訊息，於同年5 月25日喬
    裝為購毒者，透過「微信」通訊軟體與周建丞聯繫，雙方以
    10包毒品咖啡包共新臺幣（下同）4,500 元之價格達成合意
    ，並相約在桃園市○○區○○路0 段000 號百老匯汽車旅館
    內進行交易。嗣於同日晚間8 時15分，周建丞駕車搭載少年
    陳○伃前往交易地點，由少年陳○伃將附表編號1 所示含有
    第三級毒品成分之毒品咖啡包10包交付喬裝警員，經警員當
    場表明身分並逮捕周建丞及少年陳○伃。周建丞及少年陳○
    伃因而未能完成交易。
二、案經桃園市政府警察局中壢分局移送臺灣桃園地方檢察署檢
    察官偵查起訴及追加起訴。
    理  由
甲、有罪部分：
壹、證據能力部分：
一、本判決所引用被告周建丞以外之人於審判外所為之陳述，被
    告周建丞及其辯護人於本院準備程序時明示同意其證據能力
    。審酌上開陳述作成之情況，均符合法律規定，並無顯不可
    信之情形，認屬適當，依刑事訴訟法第159 條之5 第1 項之
    規定，有證據能力。
二、其餘經本判決援引之證據，被告周建丞及其辯護人均未爭執
    其證據能力，且核無公務員違法取證之情形，又與本案犯罪
    事實之認定具關聯性，並經本院於審判期日，踐行證據調查
    之法定程序，均有證據能力。
貳、實體部分：
一、上揭犯罪事實，業據被告周建丞於偵查及本院審理中坦承不
    諱（見少連偵194 卷第169-171 頁，本院訴13卷第188 頁）
    ，核與證人陳○伃於警詢及偵訊之證述（見少連偵194 卷第
    59 -60頁、第272 頁）、證人即警員王孟彥於本院少年法庭
    之證述（見少連偵194 卷第297-305 頁）相符，並有桃園市
    政府警察局中壢分局109 年5 月25日警員職務報告、查獲現
    場照片、扣案毒品照片、販毒簡訊翻拍照片及通訊軟體對話
    紀錄翻拍照片在卷可稽（見少連偵194 卷第89-91 頁、第10
    5 -119頁) ，另有扣案如附表所示之手機及咖啡包可佐。足
    認被告之自白有相當之證據相佐，且與事實相符，應堪信為
    真實。
二、扣案咖啡包經檢驗結果，檢出含有如附表編號1 備註欄所示
    毒品成分，有內政部警政署刑事警察局109 年8 月20日刑鑑
    字第1090055892號鑑定書在卷可憑（見少連偵194 卷第327
    -328頁）。另被告周建丞自承其販賣10包毒品咖啡包，可賺
    得價差及免費施用毒品咖啡包之利益（見本院訴13卷第155
    頁），堪認其於本案販賣毒品咖啡包，確有營利意圖。從而
    ，本案事證明確，被告周建丞犯行堪以認定，應依法論罪科
    刑。
三、論罪科刑：
  ㈠法律修正及適用之說明：
    按行為後法律有變更者，適用行為時之法律，但行為後之法
    律有利於行為人者，適用最有利於行為人之法律，刑法第2 
    條第1 項定有明文。被告周建丞為本案犯行後，毒品危害防
    制條例第4 條、第9 條、第17條之修正規定，已於109 年7
    月15日施行。修正後第4 條第3 項規定，將販賣第三級毒品
    之罰金刑上限提高；修正後第9 條第3 項規定混合二種以上
    之毒品者，加重其刑至2 分之1 ；修正後第17條第2 項規定
    ，限於偵查及歷次審判中均自白者，始得減刑，而使減刑之
    要件更為嚴格。比較新、舊法之結果，修正後之法律較不利
    於被告周建丞，依刑法第2 條第1 項前段規定，應適用行為
    時即修正前之規定。
  ㈡罪名：
    查4-甲基甲基卡西酮（4-methylmethcathinone ）、硝甲西
    泮（硝甲氮平；Nimetazepam ）均係毒品危害防制條例所列
    管之第三級毒品。被告周建丞與佯裝為買家之警員接洽毒品
    買賣，已著手於販賣行為，嗣遭警查獲而未完成交易，為未
    遂。核被告周建丞所為，係犯修正前毒品危害防制條例第4
    條第6 項、第3 項之販賣第三級毒品未遂罪。
  ㈢共同正犯：
    被告周建丞與少年陳○伃就本案犯罪，有犯意聯絡及行為分
    擔，應論以共同正犯。又被告周建丞行為時未滿20歲，為未
    成年人，其與少年陳○伃共同為本案犯行，並無兒童及少年
    福利與權益保障法第112 條之適用，附此敘明。
  ㈣刑之減輕：
  ⒈被告周建丞於偵查及本院審理中，就販賣毒品之事實均已自
    白，依修正前毒品危害防制條例第17條第2 項規定，減輕其
    刑。另被告周建丞著手於販賣而未遂，依刑法第25條第2 項
    規定，按既遂犯之刑減輕，並依法遞減之。
  ⒉被告周建丞並無毒品危害防制條例第17條第1 項之適用：
  ⑴毒品危害防制條例第17條第1 項所謂「供出毒品來源，因而
    查獲其他正犯或共犯者」，係指行為人供出其本案犯行之毒
    品來源而言。此固不以事實審法院審理時，其所供出且經偵
    查機關提起公訴之毒品來源者業經法院判處罪刑為必要，但
    在事實審法院審理時，如其所供出毒品來源之對象，已經法
    院以不能證明其有販賣或提供毒品之事實而諭知無罪者，自
    無從遽認其已供出毒品來源，且因而查獲其他正犯或共犯（
    最高法院110 年度台上字第564 號判決、110 年度台上字第
    3232號判決同此見解）。
  ⑵被告周建丞於偵查中雖供出其毒品來源為共同被告簡瑞賢，
    並經檢察官於本案追加起訴，惟此部分經本院認除共犯間之
    證述外，別無其他補強證據可資佐證，無從證明犯罪事實而
    諭知無罪（詳下述乙、無罪部分），依前開說明，即無毒品
    危害防制條例第17條第1 項規定適用。
  ㈤科刑：
    審酌被告周建丞正值青年，並有工作能力，竟圖以販毒謀利
    ，漠視政府禁絕毒品之政策，以「微信」通訊軟體向不特定
    多數人發送訊息之販毒模式，大幅提高毒品於社會上流通之
    風險，亦可能使施用毒品人口數量增加，所為應予非難；考
    量本案查獲毒品數量非鉅，被告周建丞犯後坦承犯行，態度
    良好，兼衡其素行、智識能力及家庭經濟狀況等一切情狀，
    量處如主文所示之刑。
  ㈥緩刑：
    查被告周建丞並無前案科刑紀錄，有臺灣高等法院被告前案
    紀錄表在卷可憑，其為本案行為時年僅19歲，犯後坦承犯行
    ，深表悔意，並主動供出毒品來源上游，經此偵查及審判程
    序，當知所警惕，信無再犯之虞。考量被告周建丞年紀尚輕
    ，仍有改過遷善之高度可能，且現有正當工作，業據其提出
    在職證明書可證（見本院訴13卷第63頁），若令入監所施以
    長期監禁，反而容易沾染惡習，有害社會復歸及身心發展。
    本院綜合上情，認所宣告之刑以暫不執行為適當，故依刑法
    第74條第1 項第1 款規定，諭知緩刑4 年，並依同條第2 項
    第5 款規定，命被告周建丞於緩刑期間向指定之政府機關、
    政府機構、行政法人、社區或其他符合公益目的之機構或團
    體，提供180 小時之義務勞務。另依刑法第93條第1 項第2
    款規定，諭知緩刑期間付保護管束，以加強緩刑之功能，期
    許自新。
四、沒收：
  ㈠對於因販賣而查獲之第三級、第四級毒品，毒品危害防制條
    例並無沒收之特別規定，而販賣行為既已構成犯罪，則該毒
    品即屬不受法律保護之違禁物，應依刑法之規定沒收（最高
    法院99年度台上字第338 號判決同此見解）。扣案如附表編
    號1 所示之咖啡包，為被告周建丞於本案供販賣之物，經檢
    出如附表編號1 備註欄所示之毒品成分，應併同難以將毒品
    完全析離之包裝袋，依刑法第38條第1 項規定沒收。至於毒
    品送鑑耗損之部分，既已滅失，無庸宣告沒收，附此敘明。
  ㈡扣案如附表編號2 所示手機，係被告周建丞所有，供本案販
    毒聯繫所用，為其所承認（見本院訴13卷第185 頁），應依
    毒品危害防制條例第19條第1 項規定沒收。
乙、無罪部分：
一、公訴意旨略以：被告簡瑞賢與共同被告周建丞及少年陳○伃
    意圖營利，共同基於販賣第三級毒品之犯意聯絡，由共同被
    告周建丞發送毒品銷售訊息，被告簡瑞賢則負責提供販賣所
    用之毒品咖啡包。嗣於109 年5 月25日，共同被告周建丞與
    佯裝為買家之警員進行前述毒品咖啡包交易，當場為警查獲
    而未遂。因認被告簡瑞賢涉有共同販賣第三級毒品未遂罪嫌
    等語。
二、按犯罪事實應依證據認定之，無證據不得認定犯罪事實；不
    能證明被告犯罪者，應諭知無罪之判決，刑事訴訟法第154
    條第2 項、第301 條第1 項分別定有明文。具有共犯關係之
    共同被告，在同一訴訟程序中，兼具被告與證人雙重身分，
    其就犯罪事實之供述，對己不利之部分，如資為證明其本人
    案件之證據時，即屬被告之自白；對他共同被告不利部分，
    倘用為證明該被告案件之證據時，則屬共犯之自白，本質上
    亦屬共犯證人之證述。而不論是被告之自白或共犯之自白，
    均受刑事訴訟法第156 條第2 項之規範拘束，其供述或證詞
    須有補強證據為必要。即令複數共犯之自白，所述內容互為
    一致，其證據價值仍與自白無殊，究非屬自白以外之另一證
    據，殊不能以複數共犯所為供述一致，相互間即得作為彼此
    所陳述犯罪事實之補強證據。至於共犯供述或證詞前後次數
    多寡、內容是否一致、有無重大矛盾、指述堅決與否及態度
    是否肯定，僅足為判斷其供述或證詞有否瑕疵之參考，仍屬
    自白之範疇，而其與他被告間之關係如何、彼此交往背景、
    有無重大恩怨糾葛等情，既與所述他被告參與該共同犯罪之
    真實性判斷無涉，均不足藉以補強及擔保其自白為真實之證
    明力（最高法院109 年度台上字第3574號判決同此見解）。
三、公訴意旨認被告簡瑞賢涉有上開罪嫌，係以被告簡瑞賢之供
    述、共同被告周建丞、少年陳○伃及警員王孟彥之證述、警
    員職務報告、通訊軟體對話紀錄、109 年7 月15日對被告簡
    瑞賢搜索扣得物品、數位採證結果、被告周建丞於109 年10
    月19日提出之資料及刑案現場照片為其主要論據。
四、被告簡瑞賢則否認有共同販賣第三級毒品之犯行，辯稱：我
    沒有提供毒品咖啡包給周建丞，警察在我住處查獲的毒品咖
    啡包是我在酒店購買，供自己施用所剩下的等語。
五、經查：
  ㈠共同被告周建丞透過「微信」通訊軟體刊登販毒廣告訊息，
    並於109 年5 月25日與少年陳○伃共同前往桃園市○○區○
    ○路0 段000 號百老匯汽車旅館，販賣毒品咖啡包予佯裝為
    買家之警員，當場為警查獲等情，業已認定如前。
  ㈡共同被告周建丞於警詢時供稱：5 月23日凌晨0 時許，我與
    陳○伃一同前往簡瑞賢之住處，以面交方式取得毒品咖啡包
    共20包，當時他示意以回帳方式購買，所以未向我收取現金
    ，但是有說好販售完即用現金回帳給他；簡瑞賢負責提供毒
    品咖啡包，我與陳○伃負責幫他交易毒品咖啡包，販賣所得
    全數交給簡瑞賢，他會提供毒品咖啡包給我等語（見少連偵
    280 卷第137 頁、第145 頁），於偵訊時供稱：5 月25日前
    幾日之某日晚上，我與陳○伃至簡瑞賢住處，簡瑞賢將20包
    浪子搖頭交給我，說要放我這裡，後來又叫我給他錢，叫我
    拿去賣，沒有說1 包要賣多少等語（見少連偵280 卷第344
    頁、第346 頁）。共同被告周建丞於偵查中雖表示係自被告
    簡瑞賢處取得毒品咖啡包，惟先是證稱以回帳之方式向被告
    簡瑞賢購買，嗣又稱是被告簡瑞賢要求其販賣，則被告簡瑞
    賢究係與被告周建丞共同謀議販賣毒品咖啡包，抑或僅是被
    告周建丞之毒品咖啡包來源，依上開供述，即有不明。
  ㈢提供毒品供他人販賣並收取報酬者，係就該次提供毒品之行
    為成立販賣毒品罪，抑或參與該他人販毒而就嗣後該他人著
    手於販賣之行為論以共同販賣罪，應視雙方約定之內容探求
    彼此間有無共同販毒之意思聯絡。而所謂共同販毒之意思聯
    絡，係彼此有意相互分工合作而達共同營利之目的。因此，
    若係以自己營利之目的而交付毒品，由該他人自行承受嗣後
    販賣之盈虧，則提供毒品予他人之行為，即應屬單獨販賣之
    意思；若提供毒品並約定與他人共享販賣之虧損或盈餘，則
    係彼此透過提供毒品、對外接洽交易等分工行為，共同追求
    利益，即屬共同販賣。至於給付報酬之時點，鑑於一般買賣
    行為不乏價金後付或允許遲延給付之情形，提供毒品供他人
    販賣者，係要求該他人收受毒品同時給付報酬，或是允許事
    後回帳，並非判斷雙方是否共同販賣之重要因素。
  ㈣共同被告周建丞於本院審理時證稱：109 年5 月25日賣給警
    察的毒品咖啡包，是於5 月23日至25日間的某日晚上，在簡
    瑞賢之住處拿的，我向簡瑞賢拿了20包，要回給他4,500 元
    ；這20包毒品咖啡包，我沒有全部拿去賣，10包是我自己要
    施用，10包是幫簡瑞賢販賣；之前我向簡瑞賢買來自己用，
    他算我1 包220 元；我記得這20包咖啡包是分次拿的，總共
    加起來20包，簡瑞賢有在記，他說我已經拿了20包，要我給
    他4,500 元，他說不管怎樣都要拿錢給他，他有叫我拿去賣
    ，因為我沒錢；至於這4,500 元是由我自己的錢來付，或是
    以賣咖啡包所得支付，都沒有差，被告簡瑞賢不會管這個；
    當時我想我總共要給簡瑞賢4,500 元，我就將其中10包拿來
    賣4,500 元；是我自己決定要拿10包賣4,500 元，不論這毒
    品咖啡包是否賣得出去或賣多少錢，我還是要把4,500 元交
    給簡瑞賢；如果賣更多，也一樣是交付4,500 元；簡瑞賢當
    時說「不然你就是拿去賣」，這些錢不管怎樣就是要給他等
    語（見本院訴183 卷第136-138 頁、第140-141 頁、第148
    -151頁、第155-157 頁）。可見共同被告周建丞取得20包毒
    品咖啡包後，被告簡瑞賢表示應給付4,500 元，此一價格與
    共同被告周建丞平時向被告簡瑞賢購買毒品咖啡包之價格相
    當。被告簡瑞賢雖有要求共同被告周建丞將毒品咖啡包拿去
    販賣，惟係因周建丞無力給付4,500 元之款項。且無論嗣後
    周建丞是否順利出售，出售價格是高或低，均是交付4,500
    元予被告簡瑞賢。顯見被告簡瑞賢僅在乎其可否取得4,500
    元，對於共同被告周建丞之付款來源、是否可順利販賣咖啡
    包或賣出價格多少，均非被告簡瑞賢所關心。則被告簡瑞賢
    要求共同被告周建丞將咖啡包拿去賣，應僅是督促其付款並
    提議可籌錢之方式，並非與共同被告周建丞形成共同販毒之
    意思聯絡。
  ㈤證人陳○伃於警詢時雖證稱：簡瑞賢負責提供毒品，周建丞
    負責發布販毒訊息，我再與周建丞一起去交易毒品；周建丞
    的毒品是簡瑞賢給的等語（見少連偵280 卷第177 頁、第18
    9 頁），於本院少年法庭訊問時供稱：我和周建丞幫簡瑞賢
    賣毒品咖啡包約4 、5 次等語（見偵26951 卷第58頁）。惟
    其嗣後於偵訊時證稱：扣案咖啡包是向簡瑞賢拿的，當天我
    沒有上樓，是周建丞自己去向簡瑞賢拿，我不知道是用錢或
    是免費拿的；我不知道周建丞是否與簡瑞賢一起販賣毒品（
    見少連偵280 卷第354-355 頁），則被告簡瑞賢是否與共同
    被告周建丞共同謀意販毒，陳○伃於警詢及偵訊中之證述並
    不一致。且依陳○伃所述，周建丞向被告簡瑞賢拿取本案毒
    品咖啡包時，其並不在場，故難以其證述認定被告簡瑞賢參
    與本案販賣。陳○伃另於本院審理時證稱：109 年5 月25日
    前幾天，我和周建丞有去找簡瑞賢拿毒品咖啡包，但我在車
    上，沒有看到交付過程；周建丞回到車上時，沒有說要如何
    處理這些毒品咖啡包，也沒有說是拿來吃還是拿來賣的（見
    本院訴183 卷第159-163 頁），故依陳○伃於本院審理中之
    證述，亦不能認定被告簡瑞賢參與本案販賣毒品之行為。
  ㈥另依警員王孟彥於本院少年法庭之證述、職務報告內容、其
    與周建丞之通訊軟體對話紀錄、對周建丞搜索而扣得之物品
    及相關照片（見偵26951 卷第67-75 頁，少連偵280 卷第20
    5-207 頁、少連偵194 卷第105-113 頁、第115-119 頁、）
    ，僅能證明周建丞與陳○伃於109 年5 月25日販賣毒品咖啡
    包未遂之事實，無從證明被告簡瑞賢參與其中。被告簡瑞賢
    於109 年7 月15日為警搜索扣得毒品咖啡包3 包，其外包裝
    與共同被告周建丞於本案販賣予喬裝警員之咖啡包不同，且
    僅能證明被告簡瑞賢持有毒品咖啡包。再者，被告簡瑞賢與
    共同被告周建丞之通訊軟體對話紀錄、被告簡瑞賢之手機數
    位採證結果及周建丞於109 年10月19日提出之資料中（見少
    連偵280 卷第112 頁、409-413 頁、第417-432 頁），均未
    見有關其2 人有共同販賣毒品之事證。故本案除共同被告周
    建丞及陳○伃於偵查中之證述外，並無其他補強證據可資佐
    證，且其2 人之證述內容，又難以證明被告簡瑞賢參與販賣
    ，已如前述。從而，本案並無確實之證據，足以證明被告簡
    瑞賢與周建丞及陳○伃共同販賣毒品咖啡包。
六、綜上所述，公訴人認被告簡瑞賢涉有共同販賣第三級毒品之
    犯嫌，除所指共犯周建丞及陳○伃之證述外，尚乏其他確實
    之補強證據。且周建丞及陳○伃於偵查及審理中之證述，又
    有前揭不一致之情形，應認檢察官之舉證，尚未達毫無合理
    懷疑之程度，而無法使本院形成有罪之確實心證，核屬不能
    證明被告簡瑞賢犯罪，應諭知無罪之判決。
據上論斷，應依刑事訴訟法第299 條第1 項前段，第301 條第1 
項，判決如主文。
本案經檢察官賴穎穎提起公訴及追加起訴，檢察官周彤芬到庭執
行職務。
中　　華　　民　　國　 110　　年　　12　　月　　 3　　日
                  刑事第四庭  審判長法  官  黃柏嘉
 
                                    法  官  陳韋如  
 
                                    法　官　涂偉俊
以上正本證明與原本無異。
如不服本判決應於收受判決後20日內向本院提出上訴書狀，並應
敘述具體理由。其未敘述上訴理由者，應於上訴期間屆滿後20日
內向本院補提理由書(均須按他造當事人之人數附繕本)「切勿逕
送上級法院」。 
 
　　　　　　　　　　　　　　　      書記官　余玫萱
中　　華　　民　　國　 110　　年　　12　　月　　3 　　日
附錄所犯法條：
修正前毒品危害防制條例第4條
製造、運輸、販賣第一級毒品者，處死刑或無期徒刑；處無期徒
刑者，得併科新臺幣 2 千萬元以下罰金。
製造、運輸、販賣第二級毒品者，處無期徒刑或7 年以上有期徒
刑，得併科新臺幣1 千萬元以下罰金。
製造、運輸、販賣第三級毒品者，處 7 年以上有期徒刑，得併
科新臺幣 7百萬元以下罰金。
製造、運輸、販賣第四級毒品者，處 5 年以上 12 年以下有期
徒刑，得併科新臺幣 3 百萬元以下罰金。
製造、運輸、販賣專供製造或施用毒品之器具者，處 1 年以上
7 年以下有期徒刑，得併科新臺幣1 百萬元以下罰金。
前五項之未遂犯罰之。
附表：
┌──┬─────────┬──┬───────────┐
│編號│物品              │數量│備註                  │
├──┼─────────┼──┼───────────┤
│ 1  │含毒品成分咖啡包  │10包│⑴驗前合計毛重83.23 公│
│    │                  │    │  克，合計淨重70.44 公│
│    │                  │    │  克。                │
│    │                  │    │⑵抽樣1 包取用3.11克鑑│
│    │                  │    │  定用罄。            │
│    │                  │    │⑶檢出第三級毒品4-甲基│
│    │                  │    │  甲基卡西酮（純度約3 │
│    │                  │    │  ％）、微量第三級毒品│
│    │                  │    │  硝甲西泮（純度低於1 │
│    │                  │    │  ％）。              │
│    │                  │    │⑷推估4-甲基甲基卡西酮│
│    │                  │    │  驗前總純質淨重2.11公│
│    │                  │    │  克。                │
├──┼─────────┼──┼───────────┤
│ 2  │手機(含SIM卡1張)  │1支 │廠牌：IPHONE          │
│    │                  │    │使用門號：0000-000000 │
└──┴─────────┴──┴───────────┘